臺灣高雄地方法院刑事判決　　　　　　 95年度交易字第427號
公　訴　人　臺灣高雄地方法院檢察署檢察官
被　　　告　戊○○
選任辯護人　蔡鴻杰律師
上列被告因過失傷害案件，經檢察官提起公訴（95年度偵字第10
34號），本院判決如下：
    主  文
戊○○因過失傷害人，處拘役貳拾日，如易科罰金，以銀元參佰
元即新臺幣玖佰元折算壹日。
    事  實
一、戊○○於民國94年4 月1 日10時25分許，駕駛車牌號碼5F-2
    530 號自用小客車附載友人丁○○○，沿高雄市○○區○○
    路由北往南方向行駛，行經該路與後昌新路、德民路之交叉
    路口，欲直行進入後昌新路時，理應注意車輛行駛時，駕駛
    人應注意車前狀況，隨時採取必要之安全措施，而當時天候
    晴、日間自然光線、路面無缺陷、道路無障礙物、視距良好
    等情狀，又無其他不能注意之情事，竟疏於注意車前狀況，
    適有乙○○騎乘車牌號碼OJC-995 號重型機車附載其妻丙○○，沿高雄市○○區○○路由南往北方向逆向行駛行經前開
    路口，致戊○○所駕駛之上開自用小客車車頭左側迎面撞及
    乙○○所騎乘之機車，致乙○○及丙○○人、車倒地後，乙○○受有左側大拇趾近端趾節開放性骨折、頭部外傷、左側
    陰囊裂傷及雙膝挫傷等傷害，丙○○則受有左側股骨骨折之
    傷害，戊○○上開犯行於未為任何有偵查犯罪職權之公務員
    知悉前，主動向到現場處理之警員自首犯罪而接受審判。
二、案經乙○○、丙○○訴由臺灣高雄地方法院檢察署檢察官偵
    查起訴。
    理  由
壹、證據能力方面：
一、按被告以外之人於審判外之陳述雖不符刑事訴訟法第159 條
    之1 至之4 等4 條之規定，而經當事人於審判程序同意作為
    證據，法院審酌該言詞陳述或書面陳述作成時之情況，認為
    適當者，亦得為證據。查卷附之道路交通事故現場圖、道路
    交通事故調查表(一)(二)各1 份，均屬傳聞證據，惟上開證據，
    業經被告、檢察官及辯護人於審判程序同意作為證據，本院
    審酌上開傳聞證據作成之時，並無不當取供之情形，且距離
    案發時間較近，記憶較為清晰，認為以之作為本案之證據亦
    屬適當，是前開傳聞證據均具有證據能力。
二、按被告以外之人於審判外之陳述雖不符刑事訴訟法第159 條
    之1 至之4 等4 條之規定，而當事人、代理人或辯護人於法
    院調查證據時，知有刑事訴訟法第159 條第1 項不得為證據
    之情形，而未於言詞辯論終結前聲明異議者，視為有前項之
    同意，同法第159 條之5 第2 項定有明文。查卷附之乙○○
    、丙○○國軍左營醫院附設民眾診療服務處診斷證明書各1
    份，其性質雖屬傳聞證據，且當事人均已知上述證據乃傳聞
    證據，而未於言詞辯論終結前聲明異議，本院審酌上開證明
    書係專業醫師依其專業智識所作成，於製作時並無預見日後
    將作為證據之偽造動機，其虛偽之可能性較小，亦無不當取
    得之情形，認為以之作為本案之證據亦屬適當，是前開診斷
    證明書自具有證據能力。
貳、實體方面：
一、訊據被告戊○○固坦承其於94年4 月1 日10時25分許，駕駛
    車牌號碼5F-2530 號自用小客車附載友人丁○○○，沿高雄
    市○○區○○路由北往南方向行駛，行經該路與後昌新路、
    德民路之交叉路口，與告訴人乙○○所騎乘之車牌號碼OJC-
    995 號重型機車發生車禍，致告訴人乙○○受有左側大拇趾
    近端趾節開放性骨折、頭部外傷、左側陰囊裂傷及雙膝挫傷
    等傷害，告訴人丙○○則受有左側股骨骨折之傷害等事實不
    諱，惟矢口否認有何過失傷害之犯行，辯稱：伊駕車於等停
    紅燈後，沿藍昌路由北向南起步行駛後，告訴人乙○○所騎
    乘之機車突然撞及其車輛之左前方保險桿，伊根本無法閃避
    ，伊就本件車禍之發生並無過失云云。經查：
  (一)被告於94年4 月1 日10時25分許，駕駛車牌號碼5F-2530 號
    自用小客車附載友人丁○○○，沿高雄市○○區○○路由北
    往南方向行駛，行經該路與後昌新路、德民路之交叉路口，
    與告訴人乙○○所騎乘之車牌號碼OJC-995 號重型機車發生
    車禍，致告訴人乙○○受有左側大拇趾近端趾節開放性骨折
    、頭部外傷、左側陰囊裂傷及雙膝挫傷等傷害，告訴人丙○○則受有左側股骨骨折之傷害等情，業據被告供承在卷，並
    有告訴人乙○○、丙○○之國軍左營醫院附設民眾診療服務
    處診斷證明書各1 份（見94年度他字第3979號卷第4 頁至第
    5 頁）及案發現場照片7 張在卷可佐（見95年度偵字第1034
    號卷第40頁至第43頁），上開事實堪以認定。
  (二)按汽車行駛時，駕駛人應注意車前狀況，並隨時採取必要之
    安全措施，道路交通安全規則第94條第3 項定有明文。查被
    告領有適當之駕駛執照，業據警員於道路交通事故調查報告
    表(二)記載明確（見95年度偵字第1034號卷第15頁），理當對
    上開安全規範知之甚稔並確實遵守之，倘被告確能遵守上開
    規定，自可避免危險之發生，且本件車禍發生時間在上午10
    時25分許，天候晴，日間自然光線，路面乾燥、無缺陷，道
    路無障礙物，視距良好等情，業據警員於道路交通事故調查
    報告表(一)記載明確（見95年度偵字第1034號卷第14頁），再
    案發現場係路面寬闊之三岔路口，並無遮避物，視距良好，
    復有案發現場照片6 張在卷可稽（見同前卷第40頁至第43頁
    ），則依案發當時情形判斷，客觀上並無不能注意之情形，
    倘被告於駕車時能注意車前狀況，應能避免本件車禍之發生
    ，乃被告竟未注意車前狀況，致肇事使告訴人乙○○、丙○○受有前開傷害，其有過失甚為明顯。雖告訴人乙○○逆向
    行駛係本件車禍發生之主要原因，惟仍不能因告訴人乙○○
    之過失，而解免被告之罪責，對被告犯罪之成立不生影響。
  (三)辯護意旨雖主張信賴保護原則，惟按汽車駕駛人信賴其他參
    與交通之對方亦能遵守交通規則，同時為必要之注意，謹慎
    採取適當之行動，而對於不可知之對方違規行為並無預防之
    義務，然因對於違規行為所導致之危險，若屬已可預見，且
    依法律、契約、習慣、法理及日常生活經驗等，在不超越社
    會相當性之範圍應有注意之義務者，自仍有以一定之行為避
    免結果發生之義務，最高法院74年臺上字第4219號判例參照
    。且汽車駕駛人對於防止危險發生之相關交通法令之規定，
    業已遵守，並盡相當之注意義務，以防止危險發生，始可信
    賴他人亦能遵守交通規則並盡同等注意義務。若因此而發生
    交通事故，方得以信賴原則為由免除過失責任，最高法院著
    有84年臺上字第5360號判例參照。此即學說上所謂之信賴原
    則，蓋在交通頻繁之社會，交通事故甚難完全避免，故以此
    信賴原則界定行為人之安全注意義務範圍。又按交通法規所
    稱注意車前狀況之情形，是指駕駛人就其注意力所及之情況
    下，對於車前已存在或可能存在事物應予注意，以便採取適
    當之安全措施而言，是駕駛人注意車前狀況，應建立在行車
    當時之時間、空間之一切狀況下進行綜合判斷。查本件車禍
    發生時間在上午10時25分許，天候晴，日間自然光線，路面
    乾燥、無缺陷，道路無障礙物，視距良好，且案發現場係路
    面寬闊之三岔路口，並無遮避物等情，業如前述，倘被告於
    駕車時能注意車前狀況，應可觀察乙○○騎乘車牌號碼OJC-
    995 號重型機車附載其妻丙○○，沿高雄市○○區○○路由
    南往北方向逆向行駛行經前開路口，而及時煞閃，被告未能
    注意及此，顯見其未遵守道路交通安全規則第94條第3項 所
    定之注意義務，而有過失，自無信賴保護原則之適用。
  (四)至高雄市政府交通局車輛行車事故鑑定委員會94年5 月16日
    高市車鑑字第0940001364號鑑定結果，雖認告訴人乙○○於
    單行道逆向行駛，為肇事原因，被告並無肇事原因（見95年
    度偵字第1034號卷第11頁），惟該鑑定報告未慮及本件車禍
    發生時間在上午10時25分許，天候晴，日間自然光線，路面
    乾燥、無缺陷，道路無障礙物，視距良好，被告係智慮成熟
    之成年人，應注意車前狀況駕駛汽車，且依當時情形又無不
    能注意之情形，致發生本件車禍，是前開鑑定意見認被告無
    過失部分為本院所不採，附此敘明。
  (五)公訴意旨雖認：乙○○騎乘機車附載其妻丙○○沿高雄市楠
    梓區○○○路由南往北方向行駛，違規跨越分向限制線逆向
    行駛，而與被告所駕駛之車輛發生撞擊乙節，惟證人即本案
    車禍後至現場處理之警員許家明於本院審理時證稱：「（檢
    察官問：你到現場時告訴人有無跟你講機車的行進方向？）
    我們到場時，受傷的人都已經送醫。我們到醫院去問，因為
    他們年紀很大，對他們行進路線講的很模糊，但是他們說有
    經過加油站，但是周遭有加油站就是藍昌路與後昌路交叉路
    口的慶昌加油站及德民路與東昌街也是有加油站，但是乙○○沒有辦法肯定，依我們研判，從他們講法從內惟海總要往
    橋頭，如果有經過加油站，應該是藍昌路的加油站的路線比
    較合理」、「（檢察官問：你研判他們走藍昌路的依據？）
    乙○○說他有經過加油站，有提到走舊路，一般講舊路就是
    講藍昌路，後來後昌新路開設，指後昌新路為新路，乙○○
    說他有經過海總，根據這幾點來研判他們走藍昌路」、「（
    檢察官問：你提到研判他們走藍昌路南向北，那一段是否單
    行道？）只能夠北往南，如果機車真的走那條就是逆向，汽
    、機車都不可以從南向北」等語（見本院卷第65頁至第66頁
    ），則被告乙○○騎乘機車附載其妻丙○○，沿高雄市○○
    區○○路由南往北方向逆向行駛，堪以認定，公訴意旨認乙○○騎乘機車附載其妻丙○○沿高雄市楠梓區○○○路由南
    往北方向行駛，違規跨越分向限制線逆向行駛乙節，尚有誤
    會，附此敘明。
  (六)綜上所述，本案被告犯罪事證明確，其犯行堪予認定，應依
    法論科。
二、查被告行為後，如附表所示之相關法律均業經變更，並俱於
    95年7 月1 日施行，玆經整體比較結果（易刑處分除外），
    裁判時法並未較為有利，從而依刑法第2 條第1 項規定，自
    應適用各該行為時法，亦即修正前刑法，合先敘明。
三、核被告所為，係犯刑法第284 條第1 項前段之過失傷害罪。
    被告以一過失行為，同時觸犯2 個過失傷害罪名，係屬想像
    競合犯，應依法從一重論以過失傷害罪。被告肇事後，於處
    理員警到場尚不知何人為肇事者時，即自承為肇事者，並接
    受裁判，業據證人即警員許家明於本院審理時證述明確（見
    本院卷第66頁第67頁），經核與自首之規定相符，應依修正
    前刑法第62條前段之規定，減輕其刑。又被告係14年10月29
    日生於本案94年4 月1 日案發，並未滿80歲，自無依刑法第
    18條第3 項減輕其刑之適用，附此敘明。爰審酌被告並無前
    科，有台灣高等法院被告前案紀錄表1 份在卷可憑，素行尚
    稱良善，因其一時之疏忽，造成告訴人乙○○受有左側大拇
    趾進端趾節開放性骨折、頭部外傷、左側陰囊裂傷及雙膝挫
    傷之傷害，告訴人丙○○則受有左側股骨骨折之傷害，所受
    之傷害程度不輕，且於事後未與告訴人等達成和解，賠償告
    訴人等之損害，及告訴人乙○○逆向行駛，係本件車禍發生
    之主要原因，而被告未注意車前狀況之疏失，就本件車禍發
    生之過失程度尚屬輕微等一切情狀，量處如主文所示之刑，
    並諭知易科罰金之折算標準。
據上論斷，應依刑事訴訟法第299 條第1 項前段，現行刑法第2
條第1 項前段、第284 條第1 項前段，修正前刑法第62條前段、
第41條第1 項前段，刑法施行法第1 條之1 ，廢止前罰金罰鍰提
高標準條例第2 條，判決如主文。
本案經檢察官甲○○到庭執行職務。
中　　華　　民　　國　　96　　年　　4 　　月　　24　　日
                  刑事第十二庭  審判長法　官  施柏宏
                                      法  官  黃宗揚
                                      法  官  洪能超
以上正本證明與原本無異。
如不服本判決，應於判決送達後10日內，向本院提出上訴狀。
中　　華　　民　　國　　96　　年　　4 　　月　　24　　日
                                      書記官  曾小玲
┌───────────────────────────────────────────────┐
│附表：                                                                                        │
├──────┬─────────────┬─────────────┬───────┬────┤
│相關變更條文│行為時法（下稱舊法）之內容│裁判時法（下稱新法）之內容│比  較  理  由│備    註│
├──────┼─────────────┼─────────────┼───────┼────┤
│【罰金刑之下│罰金：（銀元）1 元以上。  │罰金：新臺幣1000元以上，以│罰金刑之下限，│舊法下限│
│限與加、減】│                          │百元計算。                │由銀元10元（亦│刑較低，│
│刑法第33條第│                          │                          │經提高）即新臺│較為有利│
│5 款        │                          │                          │幣30元，提高為│        │
│            │                          │                          │新臺幣1000元；│        │
│            │                          │                          │且加（減）之最│        │
│            │                          │                          │低數額，亦由銀│        │
│            │                          │                          │元1 元即新臺幣│        │
│            │                          │                          │3 元，提高為新│        │
│            │                          │                          │臺幣100 元    │        │
├──────┼─────────────┼─────────────┼───────┼────┤
│【自首減輕之│對於未發覺之罪自首而接受裁│對於未發覺之罪自首而接受裁│自首為必減變更│舊法有利│
│變更】刑法第│判者，減輕其刑。          │判者，得減經其刑。        │為得減        │        │
│62條前段    │                          │                          │              │        │
├──────┼─────────────┼─────────────┼───────┼────┤
│【易科罰金折│犯最重本刑為5 年以下有期徒│犯最重本刑為5 年以下有期徒│易科罰金折算標│舊法有利│
│算標準變更】│刑以下之刑之罪，而受6 個月│刑以下之刑之罪，而受6 個月│準由銀元300 元│        │
│修正前刑法第│以下有期徒刑或拘役之宣告…│以下有期徒刑或拘役之宣告者│即新臺幣900 元│        │
│41條第1 項前│得以（銀元，下同）1 元以上│，得以新臺幣1000元、2000元│，提高為以新臺│        │
│段、修正前罰│3 元以下折算1 日，易科罰金│或3000元折算1 日，易科罰金│幣1000元、2000│        │
│金罰鍰提高標│。依刑法第41條易科罰金…就│。                        │元或3000元折算│        │
│準條例第2 條│其原定數額提高為100 倍折算│                          │1日           │        │
│與現行刑法第│1 日；法律所定罰金數額未依│                          │              │        │
│41條第1 項前│本條例提高倍數，或其處罰法│                          │              │        │
│段          │條無罰金刑之規定者，亦同。│                          │              │        │
├───┬──┴─────────────┴─────────────┴───────┴────┤
│整體比│舊法最低刑度較低，自首係必減輕其刑，二者經整體比較結果，以舊法較有利，應適用舊法。另易│
│較結果│科罰金折算標準之金額舊法較低，亦以舊法較有利，亦應適用舊法之規定                      │
└───┴───────────────────────────────────────────┘
